【裁判字號】    99,交訴,47
【裁判日期】    991231
【裁判案由】    業務過失致死
【裁判全文】
臺灣桃園地方法院刑事判決              99年度交訴字第47號
公  訴  人  臺灣桃園地方法院檢察署檢察官
被      告  林新登
上列被告因業務過失致死案件，經檢察官聲請以簡易判決處刑（
99年度偵字第10189 號）及移送併辦（99年度偵字第15633 號）
，本院認不得以簡易判決處刑，適用通常程序審判，本院裁定改
依簡式審判程序審理，茲判決如下：
    主  文
林新登從事業務之人，因業務上之過失致人於死，處有期徒刑玖
月。
    事  實
一、林新登係任職於中連汽車貨運股份有限公司，擔任大貨車司
    機，以駕駛貨車送貨為業務，為從事業務之人。於民國99年
    1 月9 日下午，林新登駕駛車號3J-477號營業大貨車，沿桃
    園縣八德市○○路往介壽路由北向南方向行駛，於同日下午
    2 時30分許，駛至桃園縣八德市○○路與介壽路2 段之交岔
    路口，並欲左轉介壽路2 段往大溪鎮行駛時，對向適翁津鎬
    騎乘車號N5R-137 號重型機車沿桃園縣八德市○○路往和平
    路由南向北方向直行駛至該交岔路口，林新登本應注意汽車
    行駛至交岔路口，轉彎車應讓直行車先行，翁津鎬亦應注意
    汽車行駛時，駕駛人應注意車前狀況，並隨時採取必要之安
    全措施，而依當時天候晴、日間自然光線、柏油路面、路面
    乾燥無缺陷、無障礙物、視距良好等情況，並無不能注意之
    情事，林新登未注意汽車行駛至交岔路口，轉彎車應讓直行
    車先行，翁津鎬亦未注意汽車行駛時，駕駛人應注意車前狀
    況，並隨時採取必要之安全措施，林新登駕駛上開車輛左前
    頭車與翁津鎬騎乘上開機車車頭發生碰撞，翁津鎬人車倒地
    ，受有外傷性蜘蛛膜下、硬腦膜下出血、腦水腫、顱骨骨折
    、頸椎第7 節至胸椎第1 節橫突骨折、左側氣胸等傷害，雖
    經送往財團法人林口長庚醫院急救，仍於於99年1 月13日上
    午11時57分許，因頭胸部鈍挫傷併左肋骨骨折及顱內出血、
    氣血胸併神經性休克而死亡。林新登肇事後，於有偵查犯罪
    權限之機關未發覺犯罪前，向前往處理之警員承認其為肇事
    人，自首而接受裁判。
二、案經被害人翁津鎬之父翁依淦、母陳賽蓮告訴及臺灣桃園地
    方法院檢察署檢察官相驗後自動檢舉偵查起訴。
    理  由
一、被告所犯係死刑、無期徒刑或最輕本刑為3 年以上有期徒刑
    以外之罪，其於本院審理時就被訴事實為有罪之陳述，經本
    院告知簡式審判程序之旨，並聽取當事人意見後，經依刑事
    訴訟法第273 條之1 第1 項規定裁定進行簡式審判程序，合
    先敘明。
二、上揭犯罪事實，業據被告於本院審理時坦承不諱：
（一）被害人翁津鎬發生本件車禍後，受有外傷性蜘蛛膜下、硬
      腦膜下出血、腦水腫、顱骨骨折、頸椎第7 節至胸椎第1
      節橫突骨折、左側氣胸等傷害，雖經送往財團法人林口長
      庚醫院急救，因頭胸部鈍挫傷併左肋骨骨折及顱內出血、
      氣血胸併神經性休克而死亡，並經檢察官督同檢驗員相驗
      明確，有財團法人林口長庚醫院診斷證明書、臺灣桃園地
      方法院檢察署勘驗筆錄、相驗屍體證明書及驗斷書、相驗
      照片等附卷可稽。
（二）查被告係駕駛上開車輛沿桃園縣八德市○○路往介壽路由
      北向南方向行駛，駛至桃園縣八德市○○路與介壽路2 段
      之交岔路口後，並欲左轉介壽路2 段往大溪鎮行駛時，與
      沿桃園縣八德市○○路往和平路由南向北方向直行駛至該
      交岔路口之被害人翁津鎬所騎乘之機車發生碰撞，此為被
      告所坦認，而依卷附道路交通事故現場圖、現場照片所示
      ，被告所駕駛車輛左前保險桿凹破損、左前燈座受損、前
      擋風玻璃受損，被害人翁津鎬所騎乘機車前導流板破損、
      左側車身破損、龍頭轉向固定座受損，經比對2 車車損情
      形，亦與被告所述之肇事經過相符，復有上開卷附道路交
      通事故現場圖、道路交通事故調查報告表及現場照片可稽
      。又被告於檢察官訊問及本院審理時均稱：伊轉彎時沒有
      看見被害人騎乘機車過來等語（見相驗卷第33頁背面、本
      院99年12月26日簡式審判筆錄第5 頁），且被告於檢察官
      訊問及本院審理時亦坦承本件業務過失致死犯行，查被告
      駕駛上開車輛行經肇事交岔路口時，本應看清前方有無其
      他車輛駛來，且讓直行而來之車輛先行，惟其竟疏未注意
      逕予左轉，堪認被告行車至上開交岔路口，確有轉彎車未
      讓直行車先行之情。
（三）本件車禍發生後，由被害人翁津鎬所騎乘機車之上開受損
      位置，且倒在被告所駕駛車輛前保險桿位置觀之，而依被
      告於本院審理時所供，被告駕駛上開車輛之車速僅約20、
      30公里，並非急駛下左轉，則被害人翁津鎬直行至肇事交
      岔路口時，當未注意車前狀況，並隨時採取必要之安全措
      施。
（四）按汽車行駛至交岔路口，轉彎車應讓直行車先行；另汽車
      行駛時，駕駛人應注意車前狀況，並隨時採取必要之安全
      措施，道路交通安全規則第102 條第1 項第7 款、第94條
      第3 項分別定有明文。被告領有職業大貨車駕駛執照，被
      害人翁津鎬亦領有重型機車駕駛執照，均應知悉並注意確
      實遵守上開事項，有上開法律規定之注意義務，再依卷附
      道路交通事故調查報告表及現場照片所示，車禍當時天氣
      晴、日間自然光線、柏油路面、路面乾燥無缺陷、無障礙
      物、視距良好等情，並無不能注意之情事，被告竟疏於注
      意，未注意行車至上開交岔路口，轉彎車應讓直行車先行
      ，以致肇事，被告之行為自有過失。被害人翁津鎬騎乘機
      車至本件肇事地點，未注意車前狀況，並隨時採取必要之
      安全措施，告訴人之行為亦有過失。本件經臺灣省車輛行
      車事故覆議鑑定委員會鑑定結果，亦認被告駕駛營業大貨
      車，行經號誌交岔路口左轉，未讓直行車先行，為肇事主
      因；被害人翁津鎬駕駛重型機車，行經號誌交岔路口，未
      充分注意車前狀況為肇事次因，有該會鑑定意見書1 份在
      卷可稽（見本院99年度桃交簡字第1356號卷第33、34頁）
      ，亦與本院前揭認定相同。雖被害人翁津鎬對於本件事故
      之發生亦有上開過失，惟被告之過失，與被害人翁津鎬自
      己之過失，併合而為危害發生之原因時，仍不能阻卻被告
      過失之責任。又被害人翁津鎬因本件車禍受傷死亡，被告
      過失行為與被害人死亡間，自有相當因果關係。
（五）本件事證明確，被告犯行洵堪認定，應依法論科。
三、核被告所為，係犯刑法第276 條第2 項之業務過失致人於死
    罪。至檢察官移送併辦，且被告經本院論罪科刑上開犯行係
    同一事實，附此敘明。被告於肇事後，在未被有偵查犯罪職
    權之公務員發覺前，即向據報前往現場處理之員警承認為肇
    事人，自首而接受裁判，有桃園縣政府警察局道路交通事故
    肇事人自首情形紀錄表1 紙附卷可稽（見相驗卷第15頁），
    爰依刑法第62條前段之規定，減輕其刑。爰審酌被告之過失
    程度、被害人傷重不治死亡，所生危害非輕、被告犯罪後坦
    承不諱，並考量被告迄今尚未與被害人家屬達成和解，且被
    害人對於本件車輛發生亦同有過失等一切情狀，量處如主文
    所示之刑。
據上論斷，應依刑事訴訟法第273 條之1 第1 項、第299 條第1
項前段，刑法第276 條第2 項、第62條前段，刑法施行法第1 條
之1 第1 項、第2 項前段，判決如主文。
本案經檢察官王碩志到庭執行職務。
中    華    民    國    99    年    12    月    31    日
                  交通法庭    法  官  鄭吉雄
以上正本證明與原本無異。
如不服本判決應於收受判決後10日內向本院提出上訴書狀，並應
敘述具體理由。其未敘述上訴理由者，應於上訴期間屆滿後20日
內向本院補提理由書( 均須按他造當事人之人數附繕本) 「切勿
逕送上級法院」。
                              書記官  蘇  萱
中    華    民    國    99    年    12    月    31    日
中華民國刑法第276條
（過失致死罪）
因過失致人於死者，處 2 年以下有期徒刑、拘役或 2 千元以下
罰金。
從事業務之人，因業務上之過失犯前項之罪者，處 5 年以下有期
徒刑或拘役，得併科3 千元以下罰金。
刑法施行法第1條之1：
中華民國94年1 月7 日刑法修正施行後，刑法分則編所定罰金之
貨幣單位為新臺幣。
94年1 月7 日刑法修正時，刑法分則編未修正之條文定有罰金者
，自94年1 月7 日刑法修正施行後，就其所定數額提高為30倍。
但72年6 月26日至94年1 月7 日新增或修正之條文，就其所定數
額提高為3倍。

司法院資訊處製作；財團法人民間司法改革基金會備份。
